【裁判字號】    95,選訴,29
【裁判日期】    950606
【裁判案由】    違反公職人員選舉罷免法等
【裁判全文】
臺灣彰化地方法院刑事判決              95年度選訴字第29號
公  訴  人  臺灣彰化地方法院檢察署檢察官
被      告  乙○○
                    巷13弄4.
上列被告因投票受賄案件，經檢察官提起公訴（九十四年度選偵
字第八四號）及移送併案（九十四年度選偵字第九六號），本院
判決如下：
    主  文
乙○○連續有投票權之人，收受賄賂，而許以投票權為一定之行
使，處有期徒刑肆月，如易科罰金，以佰元折算壹日，褫奪公
權貳年。其所收受之賄賂新臺幣肆仟元沒收，如全部或一部不能
沒收時，追徵其價額。
    事  實
一、（一）緣丙○○、丁○○為使第十五屆彰化縣縣長候選人翁
    金珠及芳苑鄉鄉長候選人林冬戶當選，竟基於以交付賄賂使
    他人為投票權一定行使之犯意聯絡，推由丁○○於民國九十
    四年十一月初某日，前往乙○○位於彰化縣芳苑鄉○○村○○路○○段一○二巷一三弄四號之住處，交付賄賂新臺幣（
    下同）二千元予乙○○，並約定渠投票支持縣長候選人翁金
    珠及鄉長候選人林冬戶，而為投票權一定之行使（丙○○、
    丁○○違反公職人員選舉罷免法之犯行，已由本院另行審結
    確定在案）。而乙○○明知其為有投票權之人，不得收受賄
    賂而許以投票權為一定之行使，竟基於概括犯意，當場收受
    該二千元之賄賂，並允諾投票支持翁金珠及林冬戶。（二）
    另甲○○為使第十六屆彰化縣縣議員候選人洪和爐當選，竟
    基於以交付賄賂使他人為投票權一定行使之犯意，於九十四
    年十一月初某日，前往乙○○上開住處，交付賄賂二千元予
    乙○○，並約定渠投票支持洪和爐（甲○○違反公職人員選
    舉罷免法之犯行，已由本院另案審結確定在案）。而乙○○
    明知其為有投票權之人，不得收受賄賂而許以投票權為一定
    之行使，竟仍承前之概括犯意，當場收受該二千元之賄賂，
    並允諾投票支持洪和爐。
二、案經彰化縣警察局二林分局報告臺灣彰化地方法院檢察署檢
    察官偵查起訴暨移送併案。
    理  由
一、按被告以外之人於審判外之言詞或書面陳述，除法律有規定
    者外，不得作為證據，又被告以外之人於審判外之陳述，雖
    不符刑事訴訟法第一百五十九條之一至第一百五十九條之四
    之規定，而經當事人於審判程序同意作為證據，法院審酌該
    言詞陳述或書面陳述作成時之情況，認為適當者，亦得為證
    據。當事人於法院調查證據時，知有同法第一百五十九條第
    一項不得為證據之情形，而未於言詞辯論終結前聲明異議者
    ，視為有前項同意，刑事訴訟法第一百五十九條第一項、第
    一百五十九條之五分別定有明文。查證人丁○○、丙○○及
    甲○○分別於警詢及偵查中之證述，雖均係被告以外之人於
    審判外之言詞陳述，為傳聞證據，然被告於本院行準備程序
    時同意將之引為證據，並於審判程序中對上開言詞陳述之內
    容（經本院提示並告以要旨）未聲明異議，本院復審酌該言
    詞陳述係由證人等出於自由意識而陳述，又無其他證據足認
    該陳述有何顯不可信之情事等一切情況，故依刑事訴訟法第
    一百五十九條之五規定，認上開證人分別於警、偵訊中之證
    述均得採為認定本件犯罪事實之證據，合先敘明。
二、訊據被告乙○○矢口否認有何投票受賄之犯行，辯稱：當時
    丁○○及甲○○二人分別至伊住處拜票，並各欲給付二千元
    之走路工，但遭伊拒絕收受云云。惟查上揭犯罪事實，迭據
    證人丁○○於偵查及本院審理中、證人丙○○於偵查中及證
    人甲○○於警詢時證述綦詳，此外並有證人丁○○至被告家
    中賄選之蒐證錄影光碟一片及證人甲○○勾選賄選對象之三
    合村電話簿影本四張扣案可證，事證已相當明確。被告雖以
    前詞置辯，惟查證人丁○○、丙○○及甲○○與被告間並無
    任何仇恨、怨隙之情，業經被告自承在卷，則渠等自無蓄意
    構陷被告之理，此外復參以上開物證之佐證，更堪認渠等上
    開所證為真，至被告空言否認上情，顯係畏罪卸責之詞，要
    難採信。另證人甲○○雖於本院審理時翻異前詞，改稱：「
    並未至被告家中賄選，其於警詢時因一時緊張才勾錯賄選對
    象」云云；惟觀諸其於警詢時所述，明確證稱被告住處之戶
    長係邱增霜（即被告之夫），當時係將賄款交付被告等語明
    確，且其於遭扣得之三合村電話簿影本上，的確有圈選邱增
    霜，並註記四票之文字，又參以其遭查獲處為彰化縣芳苑鄉
    ○○村○○路○○段一○二巷一三弄一七號，距離被告之住
    處僅有數公尺距離之情，顯然其於警詢時所證，應可排除混
    淆賄選對象之可能性，而堪採信，至其於本院審理時所證，
    顯係迴護被告之詞，自不足採，附此敘明。綜上，本件事證
    業臻明確，被告上開投票受賄之犯行已堪認定。
二、核被告乙○○所為，係犯刑法第一百四十三條第一項之投票
    受賄罪。被告先後二次投票受賄之行為，時間密接，觸犯構
    成要件相同之罪，顯係基於概括犯意所為，應依連續犯規定
    論以一罪，並加重其刑。另被告收受甲○○賄賂而許以為一
    定投票權行使之行為，與其經起訴並經本院判決有罪之收受
    丙○○、丁○○賄賂而許以為一定投票權行使之行為部分，
    有裁判上一罪之關係，亦為起訴之效力所及，故本院自應併
    予審理，附此說明。爰審酌被告無視於賄選禁令仍收受賄賂
    ，所犯已敗壞選風，影響民主政治之正常運作，且犯後仍飾
    詞卸責，態度不佳，未見悔意等一切情狀，量處如主文所示
    之刑，並諭知易科罰金之折算標準，以資儆懲。又被告犯投
    票受賄罪，爰依公職人員選舉罷免法第九十八條第三項、刑
    法第三十七條第二項之規定，予以宣告褫奪公權二年；另其
    所收受之賄賂共四千元，應依刑法第一百四十三條第二項宣
    告沒收，如全部或一部不能沒收時，追徵其價額，均併予敘
    明。
據上論斷，應依刑事訴訟法第二百九十九條第一項前段，公職人
員選舉罷免法第九十八條第三項，刑法第十一條前段、第五十六
條、第一百四十三條、第四十一條第一項前段、第三十七條第二
項，罰金罰鍰提高標準條例第一條前段、第二條，判決處如主文
。
本案經檢察官何蕙君到庭執行職務。
中    華    民    國    95    年    6     月    6     日
                        臺灣彰化地方法院刑事第一庭
                              審判長法官  李進清
                              法      官  王昌鑫
                              法      官  紀佳良
以上正本證明與原本無異。
如不服本判決，應於判決送達後十日內向本院提出上訴狀（須附
繕本）。
中    華    民    國    95    年    6    月    7    日
                              書  記  官  陳錫威
附錄本案論罪科刑法條：
刑法第一百四十三條：
有投票權之人，要求、期約或收受賄賂或其他不正當利益，而許
以不行使其投票權或為一定之行使者，處三年以下有期徒刑，得
併科五千元以下罰金。
犯前項之罪者，所收受之賄賂沒收之。如全部或一部不能沒收時
，追徵其價額。


司法院資訊處製作；財團法人民間司法改革基金會備份。
